最高法院刑事判決　　　　　　　　　 111年度台上字第4283號
上　訴　人　潘怡伶




上列上訴人因加重詐欺案件，不服臺灣高等法院高雄分院中華民
國111年5月25日第二審判決（111年度原金上訴字第4號，起訴案
號：臺灣高雄地方檢察署109年度偵字第2034、4587、4859、635
9、8257、8618號），提起上訴，本院判決如下：
    主  文
上訴駁回。
    理  由
一、按刑事訴訟法第377 條規定，上訴於第三審法院，非以判決
    違背法令為理由，不得為之。是提起第三審上訴，應以原判
    決違背法令為理由，係屬法定要件。如果上訴理由書狀並未
    依據卷內訴訟資料，具體指摘原判決不適用何種法則或如何
    適用不當，或所指摘原判決違法情事，顯與法律規定得為第
    三審上訴理由之違法情形，不相適合時，均應認其上訴為違
    背法律上之程式，予以駁回。
二、本件原審審理結果，認定上訴人潘怡伶有其事實欄所載三人
    以上共同詐欺取財、一般洗錢既、未遂各犯行，因而撤銷第
    一審對於上訴人附表一編號6、8至10、12、14部分科刑之判
    決，改判仍依想像競合犯，從一重論處上訴人如其附表一編
    號6、8至10、12、14所示犯三人以上共同詐欺取財6 罪刑，
    並維持第一審論處上訴人同附表編號1至5、7、11、13 所示
    犯三人以上共同詐欺取財8 罪刑之判決，駁回上訴人該部分
    在第二審之上訴，已載敘其調查證據之結果及憑以認定各該
    犯罪事實之心證理由。又刑事訴訟法第156條第2項自白補強
    性之規定，旨在排斥虛偽之自白，藉補強證據之存在，以限
    制自白在證據上之價值，並作為擔保其真實性之程序上要件
    。所謂補強證據，則指除該自白本身外，其他足資以證明自
    白之犯罪事實具有相當程度真實性之證據而言，是以自白補
    強之範圍限定為與犯罪構成要件事實有關係者。至關於犯罪
    構成要件之主觀要素，如故意、過失、知情、目的犯之目的
    （意圖），均潛藏在個人意識之中，通常無法以外部證據證
    明其內心之意思活動，倘被告之自白出於任意性，則無須補
    強證據，但得提出反證，主張其自白非事實。卷查，上訴人
    於第一審及原審就上開犯罪事實及罪名均為認罪之表示，並
    未爭執主觀犯意（見第一審第6號卷㈠第147 頁、卷㈡第405
    、674頁，原審卷㈠第179頁、卷㈡第20、118 頁），於原審
    亦未主張上開自白非出於任意性或非事實，仍供稱對上開自
    白無意見（見原審卷㈡第116 頁），其中關於明知或可預見
    所收受之款項為詐欺犯罪所得，主觀上知悉參與詐欺犯罪，
    而仍同意分擔實行部分詐欺取財行為部分，既屬犯罪構成要
    件之主觀要素之自白，無須另以補強證據佐證其真實性，其
    餘部分，原判決已綜以所列其他補強證據，認該任意性供述
    與事實相符，自得為證據，經合法調查後，採為本案犯罪事
    實之部分論證，無違證據法則，論以前揭三人以上共同詐欺
    取財罪、一般洗錢罪，無所指適用法則不當或調查未盡之違
    法。上訴意旨所執係受騙始依指示收款並轉交，主觀無參與
    詐欺犯罪之意，檢察官所提之證據，不足補強其自白之真實
    性等情，指摘原判決違法，無非係置原判決所為明白論斷於
    不顧，徒以自己說詞，任意指為違法，難謂已符合首揭法定
    之上訴要件，應認其之上訴為不合法律上之程式，予以駁回
    。
據上論結，應依刑事訴訟法第395條前段，判決如主文。
中    華    民    國   111    年    9     月    14    日
                  刑事第七庭審判長法  官  段  景  榕  
                                  法  官  沈  揚  仁  
                                  法  官  宋  松  璟  
                                  法  官  黃  斯  偉  
                                  法  官  汪  梅  芬  
本件正本證明與原本無異
                                  書記官
中    華    民    國   111    年    9     月    15    日